臺灣臺南地方法院刑事判決　　　　　　　　　　　　　　九十年度易字第七四七號
　　公　訴　人　臺灣台南地方法院檢察署檢察官
　　被　　　告　甲○○
右列被告因詐欺案件，經檢察官提起公訴（九十年度偵字第三四０六號），本院判決
如左：
    主  文
甲○○無罪。
    理  由
一、公訴意旨略以：被告甲○○意圖為自己不法之所有，於民國八十九年九月十六日
    ，以電話向利茂鐵線廠有限公司（以下簡稱利茂公司，址設台南縣安定鄉中沙村
    中崙一六○號）負責人吳清雲訂購價值為新台幣（下同）五萬六千七百二十八元
    之鐵架，並言明交貨時以現金付款；嗣利茂公司於八十九年九月二十九日依約將
    貨物送至嘉義縣水上鄉○○街一四八號處，被告明知其已無給付能力並無意付款
    ，猶諉稱其交易均以支票付款，而簽發其為發票人，付款人為嘉義郵局，發票日
    為八十九年十月三十一日之同額支票一紙予利茂公司以為貨款之給付，利茂公司
    因貨物已送達被告處，迫於無奈始同意收受該支票。詎上開支票屆期提示竟遭退
    票，被告並逃逸無蹤，因認被告涉有刑法第三百三十九條第一項之詐欺取財罪嫌
    等語。
二、按犯罪事實應依證據認定之，無證據不得推定其犯罪事實；又不能證明被告犯罪
    者，即應諭知無罪之判決，刑事訴訟法第一百五十四條、第三百零一條第一項分
    別定有明文。又刑法第三百三十九條第一項詐欺罪之成立，以意圖為自己或第三
    人不法之所有，施用詐術使人陷於錯誤而交付財物或因而得財產上不法之利益或
    使第三人得之為構成要件。所謂以詐術使人交付財物，必須該財物之交付，係由
    於被告施用詐術而陷於錯誤所致，若行為人未施用何詐術，自不構成刑法上之詐
    欺罪。
三、本件公訴人認被告甲○○涉有詐欺罪嫌，無非以上揭事實，業據告訴代表人吳清
    雲人指證明確，且被告簽發之支票及退票理由單等情資為依據。訊據被告固坦承
    曾於嘉義郵局水上分局郵政儲金立帳申請書上簽署「甲○○」一節，惟否認涉有
    詐欺罪嫌，辯稱並未向告訴代理人訂購鐵線等物；曾應自稱曾姓真實姓名不詳之
    成年男子之邀，為其在郵政儲金立帳申請書上簽署「甲○○」之名，並無詐欺之
    意等語。經查：
（一）被告於本院審理時堅稱並未向告訴代理人吳清雲訂購鐵線等物等語，核與告訴
      代理人於本院調查時陳稱於前揭時地向其訂購鐵線等物品及交付支票之人均非
      被告等語（參見本院九十一年一月三十一日訊問筆錄）相符，被告前開所辯尚
      非無據。依此，被告既未向告訴代理人訂購貨物或交付支票，自難認其向告訴
      代理人施用詐術，致使告訴代理人陷於錯誤而交付鐵線等物。
（二）被告曾受曾姓男子之邀，於嘉義郵局水上分局郵政儲金立帳申請書上簽署「甲
      ○○」之名等情，業據被告於本院審理自承不諱，並有郵政儲金立帳申請書一
      紙在卷可稽，被告前開供述與事實相符，堪以採信。又被告於八十三年間曾使
      用支票一節，業據被告於本院調查時供承在卷。依此，被告既曾使用過支票，
      對其於郵政儲金立帳申請書上簽署「甲○○」之名代表開設支票帳戶之意，當
      無不知之理。另參以郵政劃撥儲金需本人憑國民身分證、印章等物親自開戶，
      不得代理開戶等情，業經嘉義郵局於九十一年六月二十七日以營九一字第五０
      六０二０九一號函覆本院，堪認被告確曾同意該曾姓男子以其名義開設支票帳
      戶，並同意其使用以其為名義人之支票。
（三）被告所有前開嘉義郵局水上分局帳戶於八十九年二月二十四日開設後，至同年
      九月三十日間均正常提存；且每月往來金額約有數十萬元之數額，甚於向告訴
      代理人訂購鐵線等物之八十九年九月份，該帳戶往來金額高達一百十六萬元之
      鉅等情，有嘉義郵局於九十年四月十八日以營00000000之０五七號函
      送之往來明細一紙在卷可稽。從而被告於八十九年二月間出借名義供該名曾姓
      男子開設支票帳戶，並簽發以其為名義人支票時，是否即與該名曾姓男子共同
      存有自八十九年十月間起即不欲付款之不法所有意圖，實非無疑，尚難僅以被
      告出借名義供曾姓男子使用支票，而該帳戶支票事後退票一節，即推認被告於
      出借名義供人開設支票帳戶之際，確曾與該曾姓男子共同基於詐欺之不法犯意
      聯絡。
（四）綜上所述，被告既未向告訴代理人訂購貨物、交付支票，並無對告訴代理人直
      接施用詐術行為；而其出借名義供曾姓男子開設支票帳戶之舉，亦難認其與該
      曾姓男子間具有詐欺不法意圖之犯意聯絡，是被告所為與刑法第三百三十九條
      第一項詐欺取財罪之構成要件尚屬有間。此外，本院復查無其他積極證據足資
      證明被告確有詐欺犯行，揆諸首開說明，犯罪尚屬不能證明，應為無罪之諭知
      。
據上論斷，應依刑事訴訟法第三百零一條第一項，判決如主文。
本件經檢察官盧駿道到庭執行職務。
中      華      民      國    九十一    年      七      月    二十五    日
  臺灣臺南地方法院刑事第四庭
                                  法  官    卓  穎  毓
右正本證明與原本無異
如不服本判決應於送達後十日內向本院提出上訴狀
                                  書記官    黃  子  起
中      華      民      國    九十一    年      八      月      二      日
